【裁判字號】    96,簡上,228
【裁判日期】    970527
【裁判案由】    侵占
【裁判全文】
臺灣彰化地方法院刑事判決             96年度簡上字第228號
上  訴  人
即  被  告  甲○○
上列上訴人因侵占案件，不服本院九十六年度簡字第二三八號中
華民國九十六年八月十三日第一審簡易判決（原檢察官聲請簡易
判決處刑案號：九十六年度偵字第四五七三號），提起上訴，本
院管轄第二審合議庭判決如下：
    主  文
上訴駁回。
    事  實
一、按被告經合法傳喚，無正當之理由不到庭者，得不待其陳述
    ，逕行判決，刑事訴訟法第三百七十一條定有明文。本件被
    告甲○○經本院合法傳喚，無正當之理由不到庭，有本院送
    達證書在卷可稽，本院不待其陳述，逕行判決，核先敘明。
二、本案經本院審理結果，認第一審判決認事用法及量刑均無不
    當，應予維持，並引用第一審判決書記載之事實、證據及理
    由（如附件，惟原刑事簡易判決犯罪事實及理由欄五、第二
    行「第三百三十五條第一項第二款」之記載應更正為「第三
    百三十五條第一項」）。
三、本件上訴人即被告甲○○（以下簡稱被告）上訴意旨略以：
    被告對機械完全外行，一直相信出售人乙○○串通慶順機械
    公司林明松將一九九０年之老舊機械裝箱運出國到中國鹽城
    食品公司，該公司發覺該套機械根本不堪使用而原封不動並
    沒有開箱，該套機械設備將全部原封退回出售人，將於九十
    六年十月三十一日前運回交還，被告受騙聽信乙○○及林明
    松之言，而致信用受損，金錢損失不少，反而被判侵占罪，
    令人不服，請求鈞院撤銷原判決，改為被告無罪之諭知云云
    。
四、訊據被告固對向日進公司購買機械設備，並在林明松將該機
    械修繕完畢並支付修繕費用後，於九十三年四月中旬將該機
    械裝箱出口運往中國鹽城富奇食品有限公司等情坦承不諱，
    惟矢口否認有何侵占之犯行，辯稱：我有要將機器載回來給
    告訴人日進公司之乙○○，足認我並無侵占意圖云云。經查
    ：
（一）鹽城展成食品有限公司（以下簡稱展成公司，負責人甲○
      ○）與日進公司（負責人乙○○）於西元二００三年（即
      民國九十二年）十二月二十五日就被告甲○○所應提供與
      中國鹽城富奇食品有限公司作為投資條件之生產水煮蛋機
      械設備簽訂合同書，約定日進公司所提供之設備及生產技
      術轉移與銷售通路，於產權移轉後，共作價新台幣（下同
      ）二千五百萬元，展成公司應付保證金五百萬元給日進公
      司，於簽約後應支付訂金二百萬元，日進公司隨即將機械
      裝箱、裝櫃出口至展成公司指定之港口，保證金餘款於機
      械進口後三日天內付清，保證金外之餘款二千萬元應於簽
      約後之三十天內開具付款憑證交付日進公司，約定於一百
      八十天內付清款項；又約定日進公司之機械設備，在進口
      後由第三方的權威評估機構對該設備的價格作出評估，雙
      方均應接受評估的結果及未付清機械款及技術費前，機械
      設備之主權仍歸屬於日進公司所有，日進公司有權作任何
      處置，此有西元二００三年十二月二十五日之合同書一份
      在卷可稽。
（二）之後雙方於西元二００四年（即民國九十三年）三月三日
      又就該機械之買賣簽訂合約書，改約定該煮蛋機、第一道
      碎殼機、第二道碎殼機、剝殼機各一台及附屬套設備之機
      械買責及技術轉移費總價值為一千八百萬元，簽訂本約後
      展成公司即支付四十五萬元作為訂金，日進公司將該機械
      設備裝箱出口至展成公司指定港口時，展成公司應再支付
      三百萬元，日進公司支援技術人員及技術文作協助展成公
      司安裝機械試車完成時，展成公司應再支付一百五十五萬
      元，餘款一千三百萬元由展成公司開具支付憑證，自機械
      安裝完成後之一百八十天內，分六期給付日進公司；於展
      成公司未付清機械款及技術轉移費共計一千八萬元（按應
      為一千八百萬元）前，日進公司之機械設備其主權仍歸屬
      日進公司所有，日進公司有權作任何之處置；又約定日進
      公司之機械設備，在進口後由第三方的權威評估機構對該
      設備的價格作出評估，雙方均應接受評估的結果，但即使
      金額有出入，因有技術轉移費之因素，致不影響本約議定
      之總價及付款之條件，此有西元二００四年三月三日之合
      約書一份在卷可稽。
（三）又證人林明松於九十五年六月七日檢察官訊問時證稱：（
      問：甲○○拿上開支票給你，與甲○○拿四十二萬給你，
      其間隔多久？）大約一個禮拜左右，甲○○拿四十二萬元
      給我當天，我就把機器交給甲○○，機器是甲○○自己請
      拖車載走。（問：甲○○載機器當天，乙○○是否有到場
      ？）沒有。（問：甲○○交支票給你當天，乙○○是否到
      場？）沒有。（問：你是否有試圖聯絡乙○○，說甲○○
      要把機器載走？）有，但是都聯絡不上乙○○。後來在機
      器交給甲○○前幾天，我有通知曹義政，請曹義政轉告乙
      ○○，後來在機器交給甲○○後約一個禮拜，乙○○有來
      問我機器為何讓甲○○載走等語，足認本件機器是被告自
      己請拖車載走，乙○○並不在場，亦不知情，故其在事後
      才會問證人林明松為何讓被告將機器載走。又被告於九十
      五年一月六日檢察官訊問時亦供稱：（問：既然是爛機器
      為何沒有馬上運回來台灣還給乙○○？）因為新的機器還
      沒到，要把爛機器拿回來，對大陸那邊不好意思。（問：
      把機器運到大陸去，事後有沒有告訴乙○○？）機器運到
      大陸沒多久，我有通知乙○○說，要把機器還他，但是乙
      ○○沒有回答我，我就沒有把機器運回，也沒有給他尾款
      。（問：乙○○沒有回答你，之後你有無主動再找過乙○
      ○？）沒有。（問：既然你認為機器是爛機器，而且在大
      陸那邊也沒有辦法入股，為何不立即運回來台灣還給乙○
      ○？）我就把機器丟在那邊，當初沒有想到要運回來的意
      思等語，足認被告顯有侵占自己持有他人之物之行為，而
      非係被告誤解日進公司負責人乙○○之意思，而誤以為被
      告有該機器之所有權與處分權。
（四）本案被告亦坦承其除先前於西元二００四年三月三日簽約
      後給付日進公司定金四十五萬元及代付該機械之修繕費四
      十二萬元予林明松外，並未再給付任何價款予日進公司，
      被告明知其於西元二００四年三月三日所簽訂合約書第三
      項第二款規定「於乙方（按即日進公司）將上項之機械設
      備，裝箱出口至甲方（按即展成公司）之指定港口時，甲
      方即應再支付新台幣三百萬元整給乙方。」及第六項規定
      「於甲方（按即展成公司）未付清機械款及技術轉移費共
      計新臺幣一千八萬元（按應為一千八百萬元）前，乙方（
      按即日進公司）之機械設備，其主權仍歸屬於乙方所有，
      乙方有權作任何之處置。」，其在未取得機械所有權之情
      形下，且未取得日進公司同意，又未支付合約書所約定之
      新臺幣三百萬元，即於九十三年四月中旬某日，在日進公
      司不知情之情況下，逕自將上開機械設備裝箱出口，運往
      中國鹽城富奇食品有限公司，做為被告所經營之展成公司
      對鹽城展成食品有限公司之投資，被告顯有為自己不法所
      有之意圖。
（五）被告在未取得機械所有權之情形下，且未取得日進公司同
      意，又未支付合約書所約定之三百萬元，即於九十三年四
      月中旬，逕自將上開機械設備裝箱出口，運往中國鹽城富
      奇食品有限公司，做為被告所經營之展成公司對鹽成展成
      食品有限公司之投資，被告自應將該機械返還日進公司，
      又本件被告雖以：我有要將機器載回來給告訴人日進公司
      之乙○○，足認我並無侵占意圖等語置辯。惟查，被告於
      九十六年六月四日本院第一審行準備程序時即陳稱：我會
      將機器趕快運回來，我七月中才會將原本的機器運回來臺
      灣等語，於本院九十六年十一月六日審理時亦陳稱其一個
      月之內可以將機器還給日進公司，惟經本院多次改期讓被
      告返還該機械，被告均無法將該機械返還日進公司，直至
      本院審理終結時被告亦未將機器運還給日進公司，故被告
      以其要將機器載回來給告訴人日進公司之乙○○，足認其
      並無侵占意圖等語置辯，顯不足採信。
（六）綜上各點所述，足認被告在未取得機械所有權之情形下，
      且未取得日進公司同意，又未支付合約書所約定之三百萬
      元，即於九十三年四月中旬逕自將上開機械設備裝箱出口
      ，運往中國鹽城富奇食品有限公司，做為其所經營之展成
      公司對鹽城展成食品有限公司之投資，被告顯有為自己不
      法所有之意圖，並有侵占自己持有他人之物之行為。
五、原審以被告犯刑法第三百三十五條第一項普通侵占犯行事證
    明確，並審酌被告犯罪之動機、目的、手段、所造成被害人
    之損失、被告並未將機器載回返還日進公司及其犯罪後之態
    度等一切情狀，據以論罪科刑，判處被告有期徒刑六月，並
    依修正前刑法第四十一條第一項前段之規定諭知易科罰金之
    折算標準，再因本件被告犯罪時間係在九十六年四月二十四
    日以前，所犯之罪，悉合於減刑條件，應依中華民國九十六
    年罪犯減刑條例第二條第一項第三款之規定，減其宣告刑二
    分之一，並依修正前刑法第四十一條第一項前段之規定諭知
    易科罰金之折算標準，核無違誤或不當，上訴人上訴意旨指
    摘原判決不當，請求撤銷原判決，難認有理由，應駁回其上
    訴。
據上論斷，應依刑事訴訟法第四百五十五條之一第一項、第三項
、第三百七十三條、第三百六十八條、第三百七十一條，判決如
主文。
本件經檢察官張聖傳到庭執行職務。
中    華    民    國    97    年    5     月    27    日
                        臺灣彰化地方法院刑事第二庭
                            審判長法官  石馨文
                            法      官  黃齡玉
                            法      官  尚安雅
以上正本證明與原本無異。
本件不得上訴。
中    華    民    國    97    年    5     月    28    日
                            書  記  官  洪年慶


司法院資訊處製作；財團法人民間司法改革基金會備份。
